臺灣高等法院民事判決　　　　　　　　93年度建上易字第11號
上　訴　人　蔡玉如即非凡企業社
訴訟代理人　陳鼎正律師
複代　理人　廖克明律師
被上　訴人　甲○○
訴訟代理人　謝震武律師
　　　　　　王嘉翎律師
當事人間給付承攬報酬事件，上訴人對於中華民國93年7月15日
台灣台北地方法院92年度建字第139號第一審判決提起上訴，本
院於民國94年4月20日言詞辯論終結，判決如下：
    主      文
上訴駁回。
第二審訴訟費用由上訴人負擔。
    事實及理由
一、上訴人起訴主張：伊於民國（下同）90年6月間承攬被上訴
    人與徐開平在臺北縣新店市○○路700巷68號12樓、74號12
    樓房屋之室內裝潢工程，於同年7月間議價確定工程總價新
    臺幣（下同）0000000元，嗣於90年10月間約定追加工程，
    工程款195400元，被上訴人與徐開平所負工程款債務不可分
    。被上訴人於90年7月初支付定金100000元，及簽發發票日9
    0年7月24日、8月21日、10月11日之支票支付工程款依序為5
    45000元、550000元、400000元。惟伊於同年11月底完工交
    付後，被上訴人拒絕支付尾款，經伊催告，由徐開平於90年
    12月間簽發發票日91年3月25日，面額200000元之支票支付
    工程款，尚欠880150元，為此依民法第490條規定，求為命
    被上訴人給付880150元，及自起訴狀繕本送達翌日起至清償
    日止，按年息5%計算利息之判決，並願供擔保，聲請宣告假
    執行等語。
二、被上訴人以：臺北縣新店市○○路700巷68號12樓、74號12
    樓房屋分別屬伊及徐開平所有，共同向上訴人定作系爭工程
    ，約定工程款0000000元，由伊及徐開平平均負擔給付義務
    ，嗣後亦無約定追加工程情事；因被上訴人質疑施工品質及
    有項目未作，伊要求減少工程款及賠償損害，經兩造及徐開
    平合意以0000000元和解等語，資為抗辯。
三、原審駁回上訴人之訴及假執行之聲請，上訴人全部不服，提
    起上訴，聲明求為：(一)原判決廢棄，(二)被上訴人應給付上訴
　　人880150元，及自起訴狀繕本送達翌日起至清償日止，按年
　  息5%計算之利息，(三)願供擔保，聲請宣告假執行。被上訴人
    則聲明求為：(一)上訴駁回，(二)如受不利判決，願供擔保請准
　　免予假執行。
四、查上訴人主張：被上訴人與徐開平共同定作，委由伊施作臺
    北縣新店市○○路700巷68號12樓、74號12樓房屋之室內裝
    潢工程，嗣被上訴人於90年7月初支付定金100000元，及簽
    發發票日90年7月24日、8月21日、10月11日之支票各一紙支
    付工程款依序為545000元、550000元、400000元，徐開平則
    於90年12月間簽發發票日91年3月25日，面額200000元之支
    票一紙支付工程款等語，業據上訴人提出營利事業登記證為
    證（原審卷第43頁），並為被上訴人所不爭執，堪信為真正
    。
五、按民法第271條前段規定：「數人負同一債務或有同一債權
    ，而其給付可分者，除法律另有規定或契約另有訂定外，應
    各平均分擔或分受之。」最高法院18年上字第2766號判例闡
    示：「數債務人負可分給付之債務而無特別之意思表示者，
　　各債務人以平等之比例負其債務。」查系爭承攬報酬給付債
  　務乃金錢債務，性質上可分。被上訴人抗辯臺北縣新店市○
　　○路700巷68號12樓、74號12樓房屋分別屬伊及徐開平所有
　  ，伊二人平均負擔對上訴人之工程款給付義務等語，核與證
    人余嘉生證稱：「新店市○○路700巷68號12樓是被上訴人
　　跟我買的，74號12樓是徐開平買的．．我是開房屋仲介及裝
　  潢，上訴人是員立介紹給我的，請我跟上訴人配合，徐開平
    跟被上訴人是直接對我，就請上訴人畫圖報價，第一次報價
    是90 年5月23日，大概總價是兩百多萬元，被上訴人跟徐開
    平有針對項目及金額作斟酌。當時是上訴人、我及被上訴人
    及徐開平在討論，後來工程項目細節，徐先生跟被上訴人跟
    我們談。」（原審卷第59至60頁），及證人徐開平證稱：「
　　新店市○○路700巷74號12樓是我所有．．當時的工程是一
　  起的，沒有所謂的個人．．我跟被上訴人共同談付款如何付
    ，按照工程進度付，我們沒有任何分擔的約定，工程是我們
    共同訂約，錢是我們共同支付。」（原審卷第83至88頁）相
    符。且上訴人未舉證證明其與被上訴人、徐開平約定由被上
    訴人、徐開平各負全部或特定比例之工程款給付義務。至證
    人張子賢證稱：「他們好像是二戶打成一戶．．不能區分哪
　　些工程是被上訴人定作，哪些工程是徐開平定作。」（原審
　  卷第59、61頁）；證人江明文證稱：「他們是兩間打成一間
    。不能區分哪些工程是被上訴人定作，哪些工程是徐開平定
    作。」（原審卷第59、61頁）；證人余嘉生證稱：「我無法
    區分哪些工程是被上訴人定作，哪些工程是徐開平定作。」
　　（原審卷第60頁），乃屬依民法第293條規定，被上訴人、
　  徐開平共同對上訴人有同一請求完成並交付承攬工作之債權
    ，上訴人之給付不可分，被上訴人、徐開平各別得請求上訴
    人向其二人全體為給付，上訴人亦僅得向其二人全體為給付
    之問題，尚與被上訴人、徐開平對上訴人平均負擔報酬給付
    債務者無涉，故不能以被上訴人、徐開平對上訴人共同享有
    一不可分債權，推論被上訴人、徐開平對上訴人所負報酬給
    付債務亦不可分。是堪認上訴人主張被上訴人與徐開平所負
    工程債務不可分云云，無足採信，上訴人自僅得請求被上訴
    人給付全部承攬報酬之半數。
六、上訴人主張其與被上訴人、徐開平約定原工程及追加工程之
    承攬報酬共計0000000元（0000000+195400）等語，被上訴
    人則抗辯總工程款0000000元等語。惟查，縱認上訴人之主
    張可採，但被上訴人給付上訴人工程款共計0000000元（100
    000+545000+550000+400000），已超過上訴人主張之承攬報
    酬總額之半數0000000元（0000000÷2），換言之，被上訴
    人已履行其對上訴人所負報酬給付債務，更代徐開平支付部
    分報酬，上訴人自無權請求被上訴人支付其他承攬報酬。
七、綜上所述，上訴人依民法第490條規定，請求被上訴人給付
    880150元，及自起訴狀繕本送達翌日起至清償日止，按年息
    5%計算之利息，為無理由，不應准許，其假執行聲請失所附
    麗，應併予駁回。原審駁回上訴人之訴及假執行聲請，其理
    由雖然不同，但結果並無二致，仍應維持。上訴意旨指摘原
    判決不當，求予廢棄改判，為無理由，應予駁回。
八、兩造其餘攻擊、防禦方法及提出之證據，於判決結果無礙，
    爰不一一論述。
九、據上論結，本件上訴為無理由，依民事訴訟法第449條第2項
    、第78條，判決如主文。
中　　華　　民　　國　　94　　年　　5　　月　　 4 　　日
                民事第十五庭審判長法  官  許  正  順
                                  法  官  張      蘭
                                  法  官  翁  昭  蓉
正本係照原本作成。
不得上訴。
中　　華　　民　　國　　94　　年　　5　　月　　 5 　　日
　　　　　　　　　　　　　　　　　　書記官  王  才  生
